臺灣臺中地方法院刑事判決
109年度訴字第1244號
公  訴  人  臺灣臺中地方檢察署檢察官
被      告  張振誠



上列被告因違反毒品危害防制條例等案件，經檢察官提起公訴（
108年度偵字第30088號、第30948號，109年度偵字第6035號、第
8851號），本院合議庭裁定由受命法官獨任進行簡式審判程序，
判決如下：
    主    文
張振誠幫助犯施用第一級毒品罪，共貳罪，各處有期徒刑陸月，
如易科罰金，均以新臺幣壹仟元折算壹日。
扣案如附表編號1所示之物沒收。
    犯罪事實
一、張振誠明知海洛因係毒品危害防制條例第2條第2項第1款所
    定之第一級毒品，不得持有、施用，因知悉陳志誠無直接聯
    繫販毒者之管道，竟各別基於幫助施用第一級毒品海洛因之
    犯意，分別為下列行為：
　㈠於民國108年5月30日中午某時許，在陳志誠（另經本院以108
    年度訴字第2568號判處罪刑）址設臺中市○○區鎮○路00巷0弄
    00號住處附近之涵洞路邊樹下，收取陳志誠交付之新臺幣（
    下同）1000元後，使用附表編號1所示手機，透過LINE聯絡
    不詳男子，與該男子約定在上址購買海洛因，待該男子抵達
    後，張振誠將自身出資之1000元，連同陳志誠交付之款項共
    計2000元，一併交與該不詳男子，而向不詳男子成功購得重
    量不詳之海洛因，再將一半海洛因交與陳志誠。陳志誠於同
    日下午1時許，在上開住處內，以將海洛因摻入香菸燒烤以
    吸食煙霧之方式，施用海洛因1次。　
　㈡於108年10月23日下午某時許，搭乘陳志誠（另經本院以109
    年度訴字第261號判處罪刑）駕駛之車牌號碼0000-00號自小
    客車（下稱甲車），前往臺中市沙鹿區靜宜大學對面之巷子
    ，在車上收受陳志誠交付之2000元後，使用附表編號1所示
    手機，透過LINE聯繫邱俊錡（業於110年5月13日死亡，由本
    院另案判決）。嗣邱俊錡駕駛車牌號碼0000-00號自用小客
    車（下稱乙車）抵達上開巷道，張振誠隨即進入乙車，並將
    自身出資之1000元，連同陳志誠交付之2000元，共計3000元
    交與邱俊錡，向邱俊錡購得重量不詳之海洛因，張振誠並返
    回甲車，將部分海洛因交與陳志誠。陳志誠於同日下午5時
    許，在臺中市○○區鎮○路00巷0弄00號住處內，以將海洛因摻
    入香菸再燒烤以吸食煙霧之方式，施用海洛因1次。
　　嗣經警持搜索票前往張振誠址設臺中市○○區○街路00○0號之
    住處執行搜索，扣得如附表所示之物，因而查悉上情。
二、案經臺中市政府警察局清水分局報告臺灣臺中地方檢察署檢
    察官偵查起訴。
    理    由
一、本案被告張振誠所犯為死刑、無期徒刑、最輕本刑為3年以
    上有期徒刑以外之罪，其於準備程序中就被訴事實為有罪之
    陳述，經告知簡式審判程序之旨，並聽取公訴人及被告之意
    見後，本院依刑事訴訟法第273條之1第1項之規定，裁定進
    行簡式審判程序。又本案之證據調查，依同法第273條之2規
    定，不受同法第159條第1項、第161條之2、第161條之3、第
    163條之1及第164條至第170條規定之限制，合先敘明。
二、上開犯罪事實，業據被告於本院準備程序及審理中坦承不諱
    （見本院卷第108頁至第110頁、第352頁、第366頁至第367
    頁），核與證人陳志誠於警詢及偵查中之陳述大致相符（見
    108偵30088卷【下稱偵1卷】第53頁至第57頁、第123頁至第
    127頁、第145頁至第147頁、109偵6035卷【下稱偵3卷】第1
    13頁至第114頁、108毒偵2944卷【下稱毒偵1卷】第33頁至
    第35頁、第61頁至第63頁），且有附表編號1所示手機另案
    扣案可憑，並有臺中市政府警察局清水分局108年10月24日
    搜索扣押筆錄、扣押物品目錄表、扣押物品收據、扣案物照
    片（見偵1卷第85頁至第97頁）、附表編號1所示手機門號之
    通聯調閱查詢單（見偵1卷第141頁）、被告陳志誠之臺灣臺
    中地方檢察署施用毒品犯尿液檢體監管紀錄表、台灣檢驗科
    技股份有限公司108年6月19日濫用藥物檢驗報告、銓昕科技
    股份有限公司108年11月8日濫用藥物尿液檢驗報告、臺中市
    警察局清水分局偵辦違反毒品危害防制條例案件尿液鑑驗代
    碼對照表（見108偵30948卷【下稱偵2卷】第145頁至第147
    頁、毒偵1卷第45頁至第47頁）在卷可佐，核屬相符，足認
    被告之自白與事實相符，堪以採信。綜上所述，被告上開犯
    行洵堪認定，均應依法論科。
三、論罪科刑　　
  ㈠按受施用毒品之人委託，代為購買毒品，以便利、助益其施
    用者，為幫助施用，其行為人係基於與施用毒品者間之犯意
    聯絡而購入毒品，並非購入後始另行起意交付移轉毒品予委
    託人。此與轉讓毒品，係指原非因受他人委託而購入毒品，
    嗣於持有中，始起意將之交付移轉予他人之情形，顯然有別
    （最高法院109年度台上字第1089號判決要旨可參）。被告
    本案均係受證人陳志誠之請託而代為購買毒品，供證人陳志
    誠施用，而非購入後方另行起意而交付毒品與證人陳志誠等
    情，業經論述如前，依上說明，被告所為應屬幫助施用，而
    非轉讓行為。故核被告所為，均係犯刑法第30條第1項、毒
    品危害防制條例第10條第1項之幫助犯施用第一級毒品罪。
    其持有第一級毒品海洛因之低度行為，為其幫助施用毒品之
    高度行為所吸收，均不另論罪。
  ㈡被告所犯2次幫助施用第一級毒品之犯行，犯意各別，行為互
    殊，應予分論併罰。
  ㈢按幫助犯之處罰，得按正犯之刑減輕之，刑法第30條第2項定
    有明文。本條項之立法意旨在於，一般而言，幫助犯之行為
    僅係對正犯之行為有所助益，但因非構成要件之行為，故得
    予減輕其刑。然而在幫助施用毒品犯行部分，因施用毒品者
    ，往往身具毒癮，而有病患性犯人之性質，且因施用毒品所
    傷害的是自己的身體健康，故實務一般均不予從重非難；但
    幫助施用者取得毒品之行為，無非助長毒品之流通，使毒品
    之危害拓及他人，其行為之惡性實較單純施用毒品者為高，
    自無因屬幫助犯之性質而減輕其刑之必要。從而，被告本案
    幫助犯行，均不依上開規定減輕其刑。
　㈣爰以行為人之責任為基礎，審酌被告明知施用海洛因有害身
    心健康，竟仍利用自身購毒管道，幫助證人陳志誠購買毒品
    ，使證人陳志誠得以取得供自身施用之毒品，被告行為之惡
    性較自己施用毒品為高，應予非難。並斟酌被告本案犯罪之
    動機、目的、手段、幫助施用之次數僅2次、幫助之對象僅
    一人之犯罪情節，及被告尚知坦承犯行之犯後態度，暨被告
    於本院審理中自述之智識程度及家庭經濟生活狀況（見本院
    卷第368頁）等一切情狀，分別量處如主文所示之刑，並均
    諭知易科罰金之折算標準。
　㈤又數罪併罰之案件，於審判中，現雖有科刑辯論之機制，惟
    尚未判決被告有罪，亦未宣告其刑度前，關於定應執行刑之
    事項，欲要求檢察官、被告或其辯護人為充分辯論，盡攻防
    之能事，事實上有其困難，且經上訴後，其中一部分撤銷改
    判，一部分因上訴不合法律上之程式而駁回者，向來不合併
    定其應執行之刑，而應由該案犯罪事實最後判決之法院所對
    應之檢察署檢察官聲請法院裁定定其應執行之刑，是關於數
    罪併罰之案件，如能俟被告所犯數罪全部確定後，於執行時
    ，始由該案犯罪事實最後判決之法院所對應之檢察署檢察官
    ，聲請該法院裁定之，無庸於每一個案判決時定其應執行刑
    ，依此所為之定刑，不但能保障被告（受刑人）之聽審權，
    符合正當法律程序，更可提升刑罰之可預測性，減少不必要
    之重複裁判，避免違反一事不再理原則情事之發生（最高法
    院110年度台抗大字第489號裁定要旨可參），揆諸上揭意旨
    ，本案被告所犯數罪，本院爰僅為各罪宣告刑之諭知，而暫
    不定其應執行之刑，應予說明。
四、沒收
　　另案扣案如附表編號1所示手機，為被告所有，並用以與販
    毒者連繫以購買海洛因，進而幫助證人陳志誠施用毒品所用
    之物等情，業據被告於本院審理中陳明在卷（見本院卷第36
    4頁），應依刑法第38條第2項前段規定宣告沒收。至另案扣
    案如附表編號2所示之物，並無證據證明與被告本案犯行有
    關，故不予宣告沒收。
據上論斷，應依刑事訴訟法第273條之1第1項、第299條第1項前
段，毒品危害防制條例第10條第1項，刑法第11條前段、第30條
第1項前段、第41條第1項前段、第38條第2項前段，判決如主文
。
本案經檢察官洪瑞君提起公訴，檢察官陳君瑜到庭執行職務。
中　　華　　民　　國　　110 　年　　10　　月　　19　　日
                  刑事第五庭    法  官  黃世誠
以上正本證明與原本無異。
如不服本判決應於收受送達後20日內向本院提出上訴書狀，並應
敘述具體理由；其未敘述上訴理由者，應於上訴期間屆滿後20日
內向本院補提理由書（均須按他造當事人之人數附繕本）「切勿
逕送上級法院」。
　　　　                        書記官  張捷菡
中　　華　　民　　國　　110 　年　　10　　月　　19　　日
附表
編號 物品 備註 1 三星廠牌金色手機1支（含門號0000000000號SIM卡1張） ⒈另案扣案⒉沒收 2 甲基安非他命吸食器2組 ⒈另案扣案⒉不予沒收　 
附錄論罪科刑法條
刑法第30條
幫助他人實行犯罪行為者，為幫助犯。雖他人不知幫助之情者，
亦同。
幫助犯之處罰，得按正犯之刑減輕之。 
毒品危害防制條例第10條
施用第一級毒品者，處6月以上5年以下有期徒刑。
施用第二級毒品者，處3年以下有期徒刑。